臺灣桃園地方法院民事裁定　　　　　 100年度消債更字第69號
聲　請　人
即　債務人　郭佳惠
代　理　人　劉宏邈律師
複　代理人　林謙
上列聲請人因消費者債務清理事件聲請更生，本院裁定如下：
    主  文
債務人郭佳惠（身分證統一編號：Ｚ000000000）自民國一百年七
月八日十六時起開始更生程序。
命司法事務官進行本件更生程序。
    理    由
一、按債務人不能清償債務或有不能清償之虞者，得依本條例所
    定更生或清算程序，清理其債務；又債務人對於金融機構因
    消費借貸、自用住宅借款、信用卡或現金卡契約而負債務，
    在聲請更生或清算前，應提出債權人清冊，以書面向最大債
    權金融機構請求協商債務清償方案，並表明共同協商之意旨
    ；自債務人提出協商請求之翌日起逾30日不開始協商，或自
    開始協商之翌日起逾90日協商不成立，債務人得逕向法院聲
    請更生或清算，消費者債務清理條例第3 條、第151 條第1
    項、第153 條定有明文。易言之，債務人對於金融機構因消
    費借貸、自用住宅借款、信用卡或現金卡契約而負債務，有
    不能清償或有不能清償之虞者，於本條例施行後，曾與最大
    債權金融機構協商而不成立，自得依本條例之規定聲請更生
    或清算程序。再按法院開始更生程序之裁定，應載明其年、
    月、日、時，並即時發生效力。次按法院裁定開始更生或清
    算程序後，得命司法事務官，進行更生或清算程序，必要時
    ，得選任律師、會計師或其他適當之自然人或法人一人為監
    督人或管理人，消費者債務清理條例第45條第1 項、第16條
    第1 項亦分別定有明文。
二、本件聲請意旨略以：聲請人即債務人負欠金融機構之債務合
    計達新臺幣（下同）1,570,365 元，名下並無財產，每月收
    入即薪資收入36,186元、配偶過世後每月領取之國民遺屬年
    金4,500 元，合計約為40,686元，扣除每月合計約36,720元
    之生活必要支出後，每月所餘已不足負擔債務清償，現遭債
    權人每月強制扣新1/3 ，前曾向最大債權銀行即遠東國際商
    業銀行股份有限公司（下稱遠東銀行）請求協商債務清償方
    案，惟其所提出之兩階段、第一階段分72期、0%利率、每期
    月付5,000 元之協商條件，仍超出聲請人之償債能力，致協
    商不成立。又聲請人無擔保或無優先權之債務總額未逾1 千
    2 百萬元，復未經法院裁定開始清算程序或宣告破產，爰依
    法聲請更生等語。
三、經查，聲請人所主張其負欠金融機構債務1,570,365 元，包
    含負欠遠東銀行1,033,000 元、台新國際商業銀行股份有限
    公司225,000 元、玉山商業銀行股份有限公司247,000 元、
    國泰世華商業銀行股份有限公司32,038元、花旗（台灣）商
    業銀行股份有限公司33,327元等債務，現已遭債權人每月強
    制扣薪1/3 以及前曾依消費者債務清理條例前置協商機制向
    最大債權金融機構即遠東銀行請求協商債務清償方案，經遠
    東銀行提出兩階段、第一階段分72期、0%利率、每期清償5
    千元之協商條件，待到期後就第二階段協商條件重議，然於
    民國100 年4 月7 日協商不成立等事實，有聲請人所提出之
    債權人清冊、前置協商不成立通知書、本院100 年4 月27日
    桃院永100 司執坤字第27726 號執行命令等影本各1 份附卷
    可稽，且為各債權人所不爭執，足堪信為真實。
四、次查，聲請人自陳其名下並無財產，且於99年起任職於台灣
    華可貴股份有限公司（下稱華可貴公司）迄今，並於配偶過
    世後每月領取國民遺屬年金4,500 元之事實，則據聲請人提
    出全戶戶籍謄本記事欄、99年12月至100 年4 月薪資明細表
    及銀行存摺薪資出入紀錄在卷可參，並經本院依職權調閱其
    97、98年度之稅務電子閘門財產所得調件明細表附卷可參，
    亦足採信。且依聲請人所提出薪資明細、薪水入帳之存摺內
    頁交易明細所示，經華可貴公司按月扣除勞健保費用後，聲
    請人於次月8 日可實領之99年12月至100 年4 月每月薪資收
    入，各為20,265元、30,681元、33,119元、32,880元、48,3
    80元，即每月平均薪資收入約為33,065元，加計上開每月之
    國民遺屬年金4,500 元後，每月平均所得應約為37,565元。
    又聲請人雖主張其個人生活必要支出，除上開業已自薪資中
    扣除之勞、健保費外，每月尚須支出生活必要費用合計36,7
    20元，即包含每月膳食費8,100 元、房租5,000 元、交通費
    1,200 元、手機通訊費486 元、水費148 元、電費379 元、
    瓦斯費507 元、日常生活雜支1,200 元、父母扶養費4,000
    元、兩名未成年子女扶養費6,000 元、子女學費9,700 元等
    支出項目，固據提出其全戶戶籍謄本、房屋租賃契約書、水
    、電費收據、電信費繳費通知暨繳費證明單、托兒所收費明
    細為證。惟依聲請人父母之戶籍謄本所示，聲請人之父郭文
    和（51年10月生）、其母郭劉秀雲（53年12月生），現年分
    別為49歲、47歲，二人正值壯年，均與65歲法定退休年齡尚
    有10餘年之距，是否已無工作能力而有受扶養之必要，已屬
    有疑；縱聲請人稱其父患有肝炎需長期就診治療，亦未見其
    就其父所罹肝炎之輕重程度及治療頻率、是否已致工作能力
    有所減損等情舉證證明，尚難遽為憑採；此外，聲請人就其
    母有無不能工作之情形，亦未釋明。是以，聲請人所主張每
    月須支出父母扶養費合計4,000 元部分，應予剔除。至聲請
    人陳報每月5,000 元之房租支出，依現今社會一般經濟常情
    與消費型態，並無過高之處；且於剔除上開父母之扶養費後
    ，聲請人所陳報其與未成年子女2 名之每月生活必要支出合
    計僅27,720元，衡諸現今社會一般經濟狀況，尚無過於浪費
    之情，自足採認。
五、基上所陳，聲請人每月收入37,565元扣除其含房租之必要生
    活支出32,720元，僅餘4,845 元之餘額可得清償其債務，聲
    請人實無力依上開最大債權銀行遠東銀行所提出兩階段、第
    一階段分72期、0%利率、每期月付5,000 元之協商條件履行
    ，足見聲請人確無從透過前置協商方式清償所負欠之債務。
    且聲請人名下並無其他財產，僅得仰賴每月工作收入負擔己
    身及其幼子共3 人必要生活消費支出之情形下，衡之社會常
    情及一般經濟狀況，其自已不能清償上開債務甚明。此外，
    本件又查無聲請人有消費者債務清理條例第6 條第3 項、第
    8 條或第46條各款所定駁回更生聲請之事由存在。從而，本
    件聲請人聲請更生，揆諸首揭法律規定及說明，洵屬有據，
    應予准許。
六、爰裁定如主文。
中    華    民    國   100    年    6     月    30    日
              民事第二庭    法  官  張震武
上列正本證明與原本無異
不得抗告
中    華    民    國   100    年    6     月    30    日
                            書記官  顏伯儒